【裁判字號】    92,易,114
【裁判日期】    920325
【裁判案由】    偽造文書
【裁判全文】
臺灣高雄地方法院刑事判決                          九十二年度易字第一一四號
    公  訴  人  臺灣高雄地方法院檢察署檢察官
    被      告  丁○○
    選任辯護人  黃順天律師
    被      告  甲○○
右列被告因偽造文書案件，經檢察官提起公訴（九十一年度偵字第二七一二五號），
本院判決如左：
    主  文
甲○○連續行使偽造正字標記證書，足以生損害於公眾及他人，處有期徒刑陸月，如
易科罰金以參佰元（即新臺幣玖佰元）折算壹日。
丁○○無罪。
    事  實
一、甲○○係羽建金屬有限公司（下稱羽建公司）之負責人，明知承攬台灣電力股份
    有限公司（下稱台電公司）之仁武Ｅ／Ｓ新建工程之建築工程材料須為符合ＣＮ
    Ｓ標準或「正」字標記之產品，竟基於行使偽造文書之概括犯意，於民國九十年
    六月間，連續持姓名年籍不詳之成年離職員工偽造廠商名稱為「羽建金屬有限公
    司」、地址為「台北市中山區○○○路○段四十三號十樓」、負責人姓名為「甲
    ○○」、產品名稱為「金屬門窗」之經濟部中央標準局所核發之台正字第五六七
    六、五六七四號之正字標記證書二紙，交予不知情之德寶營造股份有限公司（下
    稱德寶公司）仁武超高壓變電所工地主任丁○○以行使，並於九十年七月間，再
    由丁○○將該偽造之正字標記證書二紙，送至台電公司輸變電工程處南區施工處
    審核，足生損害於經濟部中央標準局正字標記證明書之正確性及台電公司對建築
    工程材料管理之正確性。嗣因台電公司輸變電工程處南區施工處政風人員審核發
    現而查知上情。
二、案經台電公司輸變電工程處南區施工處函送臺灣高雄地方法院檢察署檢察官偵查
    起訴。
    理  由
壹、被告甲○○部分：
一、右揭事實業據被告甲○○於警詢時、偵查中及本院審理時坦承不諱，並有左列證
    據為證：
  (一)證人即台電公司輸變電工程處南區施工處政風人員丙○○於本院訊問時證稱：「
    本件是將德寶公司所提供的羽建公司經濟部中央標準局正字標記證明書號碼五六
    七四、五六七六號各一件，送交設計部門審核時，才發現是偽造的」等語（詳見
    本院九十二年一月二十四日訊問筆錄）。
  (二)復有臺灣電力公司輸變電工程處南區施工處九十年十月十七日函送偵查函暨相關
    資料、中華民國正字標記產品及廠商目錄、經濟部標準檢驗局函、寶僑家品股份
    有限公司經濟部標準檢驗局正字標記證書、昌翰工業股份有限公司經濟部標準檢
    驗局正字標記證書、臺灣電力股份有限公司輸變電工程處南區施工處與德寶營造
    股份有限公司採購承攬契約暨工程特別說明各一件及偽造之羽建金屬有限公司經
    濟部中央標準局正字標記證明書二件為證，核與前揭事實相符。
  (三)綜上所述，被告自白核與其餘證據顯示之事實相符，自得採為證據。本件事證明
    確，被告犯行已堪認定，應依法論科。
二、核被告甲○○所為，係犯刑法第二百十六條、第二百十二條之行使偽造特種文書
    罪。公訴人雖認被告係偽造特種文書後進而行使，惟並未舉證證明被告確有偽造
    特種文書行為，此部分事實認定容有未洽，附此敘明。審酌被告並無前科，素行
    尚稱良好，僅因一時失慮，貿然行使偽造之正字標記證明書，及犯後坦承犯行，
    同一產品已自行申請正字標記證明書並通過，尚有悔意等一切情狀，量處如主文
    所示之刑，並諭知易科罰金之折算標準，以示警惕。
貳、被告丁○○部分：
一、公訴意旨略以：丁○○係德寶公司仁武超高壓變電所工地主任，甲○○係德寶公
    司金屬材料供應商羽建公司之負責人，明知承攬台電公司之仁武Ｅ/Ｓ 新建工程
    之建築工程材料須為符合ＣＮＳ標準或「正」字標記之產品，竟基於偽造文書之
    共同犯意，先由甲○○於不詳時地偽造廠商名稱為「羽建金屬有限公司」、地址
    為「台北市中山區○○○路○段四十三號十樓」、負責人姓名為「甲○○」、產
    品名稱為「金屬門窗」之經濟部中央標準局所核發之台正字第五六七六、五六七
    四號之正字標記證書二紙，並於九十年七月份再由丁○○將該偽造之正字標記證
    書二紙，送至台電公司輸變電工程處南區施工處審核，足生損害於經濟部中央標
    準局正字標記證明書之正確性及台電公司對建築工程材料管理之正確性。嗣因台
    電公司輸變電工程處南區施工處政風人員審核發現而查知上情。因認被告丁○○
    涉有刑法第二百十六條、第二百十二條行使偽造特種文書罪嫌。
二、本件公訴人認被告丁○○涉有刑法第二百十六條、第二百十二條偽造特種文書罪
    ，係以依卷附台灣電力股份有限公司就仁武Ｅ／Ｓ新建工程之採購承攬契約，契
    約總價達約二億九千五百萬元，工程期間需常達二年之久，被告丁○○擔任此工
    程之工地主任，應詳悉此工程所需材料應有之標準及規格，則其工程材料供應商
    自應具有採購承攬契約所要求之標準，其辯稱根本不知羽建公司有無正字標準書
    乙節，顯與常理不符，不足採信，被告犯行應可認定為其所憑之論據。
三、按犯罪事實應依證據認定之，無證據不得推定其犯罪事實；檢察官就被告犯罪事
    實，應負舉證責任，並指出證明之方法；又不能證明被告犯罪者，應諭知無罪之
    判決。刑事訴訟法第一百五十四條、第一百六十一條第一項及第三百零一條第一
    項前段分別定有明文。又按而所謂認定犯罪事實之證據，係指足以認定被告確有
    犯罪行為之積極證據而言，該項證據自須適合於被告犯罪事實認定，始得採為斷
    罪資料；苟未能發現相當證據，或證據不足以證明，自不能以推測或擬制之方法
    ，以為裁判基礎。最高法院著有二十九年度上字第三一０五號及四十年度台上字
    第八六號判例可資參照。
四、訊據被告丁○○堅決否認其事，辯稱：對於該二紙正字標記證書係屬偽造乙節我
    並不知情，我當初有向台電公司輸變電工程處南區施工處的人查詢，他們答覆說
    羽建公司有承包台電公司北區及中區的相同工程，所以應該沒有問題，我才將二
    紙偽造之正字標記證書拿出去等語。經查：
  (一)被告甲○○自白稱：「當初我拿二紙偽造之正字標記證書給丁○○時，並未告知
    他是偽造的，我只說是樣本」等語，核與被告丁○○所辯情節相符。
  (二)證人即台電公司工地檢驗員乙○○於本院審理時亦證稱：「被告丁○○在資料送
    審前有問過我，羽建公司是否曾經承作台電公司中部及北部相類之工程，我回答
    好像是有，在我看過德寶公司的送審資料中有羽建公司的試驗報告，我才知道羽
    建公司確實有做過我們公司北區、中區的工程，本件在我負責的初審工作，沒有
    發現問題，到了設計單位進行複審時，才發現羽建公司提出的正字標記是偽造的
    。我之前有聽過，羽建公司好像有做過台電公司北區、中區相類工程的承包商的
    協力廠商，所以我才這樣告訴被告丁○○。」等語（詳見本院九十二年三月十一
    日審理筆錄），亦核與被告丁○○所辯情節相符。
  (三)證人即台電公司輸變電工程處南區施工處第六工務段第二分隊隊長張嘉再亦證稱
    ：「我在台電公司的輸變電工程處檢驗課擔任檢驗員時，是負責工程驗收的工作
    ，的確曾經看過羽建公司參與台電公司北、中區的工程，印象中羽建公司確有參
    與。」等語（詳見本院九十二年三月十一日審理筆錄），亦核與被告丁○○所辯
    情節相符。
  (四)此外，公訴人亦未舉證證明證明被告丁○○對於正字標記證明書係屬偽造之事實
    知情，本院遍查全卷，復查無其他積極證據足資證明被告有何公訴人所指之前開
    犯行，揆諸前揭法律規定及判例意旨，即屬不能證明被告犯罪，依法應諭知無罪
    之判決。
據上論斷，依刑事訴訟法第二百九十九條第一項前段、三百零一條第一項、刑法第二
百十六條、第二百十二條、第四十一條第一項、罰金罰鍰提高標準條例第一條前段、
第二條，判決如主文。
本案經檢察官劉文婷到庭執行職務。
中      華      民      國      九十二      年    三    月    二十五    日
                                  臺灣高雄地方法院刑事第四庭
                                      法  官  陳業鑫
右為正本，係照原本作成，證明與原本無異。
如不服本判決，應於送達後十日內，向本院提出上訴狀。
                                      書記官  陳素徵
中      華      民      國      九十二      年    三    月    二十六    日
附錄本判決論罪之法條：
刑法第二百十二條
偽造、變造護照、旅券、免許證、特許證及關於品行、能力服務或其他相類之證書、
介紹書，足以生損害於公眾或他人者，處一年以下有期徒刑、拘役或三百元以下罰金
。
刑法第二百十六條
行使第二百十條至第二百十五條之文書者，依偽造、變造文書或登載不實事項或使登
載不實事項之規定處斷。


司法院資訊處製作；財團法人民間司法改革基金會備份。
